最高法院民事裁定　　　　　　　　　　　　　　　　九十三年度台抗字第四０二號
　　抗　告　人　乙 ○ ○
　　　　　　　　丙○○○
　　共　　　同
　　訴訟代理人　李 東 炫律師
右抗告人因甲○○與廖松結間請求清償借款事件，對於中華民國九十三年三月二日台
灣高等法院台中分院裁定（九十三年度聲字第三四號），提起抗告，本院裁定如左：
    主  文
原裁定廢棄。
    理  由
按對於抗告法院以抗告有理由而廢棄或變更原裁定之裁定，或以抗告無理由而駁回抗
告之裁定再為抗告，僅得以其適用法規顯有錯誤為理由，並經原法院之許可。此項許
可，以原裁定所涉及之法律見解具有原則上之重要性者為限。此觀民事訴訟法第四百
八十六條第四項、第五項規定自明。本件相對人甲○○於台灣台中地方法院（下稱台
中地院）起訴，主張伊為陳天福之繼承人，被告廖松結向陳天福借款未還，本於繼承
及借貸之法律關係，請求被告廖松結清償借款。嗣於訴訟程序進行中以抗告人亦為陳
天福之繼承人，本件訴訟標的對於伊及抗告人必須合一確定，乃抗告人拒絕共同起訴
為由，聲請台中地院裁定命抗告人追加為原告，台中地院裁定准許，抗告人對之聲明
不服，提起抗告。原法院以按訴訟標的對於數人必須合一確定而應共同起訴，如其中
一人或數人拒絕同為原告而無正當理由者，法院得依原告聲請，以裁定命該未起訴之
人於一定期間內追加為原告。逾期未追加者，視為已一同起訴。民事訴訟法第五十六
條之一第一項定有明文。抗告人乙○○為廖松結之配偶，抗告人丙○○○為相對人之
大姊，彼等雖以親誼關係而拒絕同為原告，惟相對人之起訴係為伸張其權利所必要，
且廖松結有無借款債務存在係實體上問題，應經實體調查後方能確知，抗告人不得因
之拒絕同為原告等語，因以裁定駁回其抗告。嗣抗告人以憲法第十六條規定人民有訴
訟之權利，非謂人民有訴訟之義務，民事訴訟法第五十六條之一命拒絕同為原告之人
起訴，無論本案訴訟勝負如何，均屬對其權利之侵害。且該規定旨在維護共有人伸張
其合法權利，故解釋上應以該權利於共有人間無爭執方有適用，如對於共有權利是否
存在尚有爭執者，即不得本於該規定，強制無意起訴之人為原告。況系爭債權未於申
報遺產稅時併為申報，相對人起訴顯難認係伸張權利所必要等語，提起再抗告。按抗
告人提起再抗告，已說明原裁定適用法規顯有錯誤之理由，且本件涉及民事訴訟法第
五十六條之一第一項規定之適用範圍，及該條項所稱拒絕同為原告之「正當理由」之
闡釋，自具有原則上之重要性。原法院不予許可而駁回其再抗告，尚有未合。抗告意
旨，指摘原裁定不當，求予廢棄，非無理由。
據上論結，本件抗告為有理由。依民事訴訟法第四百九十五條之一第一項、第四百五
十條，裁定如主文。
中　　　華　　　民　　　國　　九十三　　年　　　六　　　月　　　四　　　日
                              最高法院民事第八庭
                                  審判長法官  吳　啟　賓
                                        法官  高　孟　焄
                                        法官  蘇　達　志
                                        法官  謝　正　勝
                                        法官  陳　淑　敏
      右正本證明與原本無異
                                              書  記  官
中　　　華　　　民　　　國　　九十三　　年　　　六　　　月　　二十三　　日
                                                                        Ｖ
